臺灣彰化地方法院民事裁定
111年度監宣字第316號
聲  請  人  黃燈旭  

相  對  人  廖崚安  



關  係  人  黃洊宜  

上列聲請人聲請監護宣告事件，本院裁定如下：
    主  文
宣告廖崚安（女、民國00年0月0日生、身分證統一編號：Z00000
0000號）為受監護宣告之人。
選定黃燈旭（男、民國00年00月0日生、身分證統一編號：Z0000
00000號）為受監護宣告之人之監護人。
指定黃洊宜（女、民國00年0月00日生、身分證統一編號：Z0000
00000號）為會同開具財產清冊之人。
程序費用由受監護宣告之人負擔。
    理  由
一、聲請意旨略以：相對人廖崚安為聲請人黃燈旭之配偶，自10
    年前中風後，雖為清醒狀態，可認得人並與之對談，但講話
    清楚與否則需視其心情而定，且無法為完整之表達；嗣於民
    國110年7月2日經鑑定為重度身心障礙，並領有身心障礙證
    明，有不能為意思表示或受意思表示之情狀。為代相對人結
    清房屋貸款及辦理塗銷抵押權等事宜，爰此聲請對相對人為
    監護之宣告，並請求選定聲請人為監護人，同時指定相對人
    之女即關係人黃洊宜為會同開具財產清冊之人等語。
二、按對於因精神障礙或其他心智缺陷，致不能為意思表示或受
    意思表示，或不能辨識其意思表示之效果者，法院得因本人
    、配偶、四親等內之親屬、最近一年有同居事實之其他親屬
    、檢察官、主管機關或社會福利機構之聲請，為監護之宣告
    ，民法第14條第1項定有明文。次按受監護宣告之人應置監
    護人。法院為監護之宣告時，應依職權就配偶、四親等內之
    親屬、最近一年有同居事實之其他親屬、主管機關、社會福
    利機構或其他適當之人選定一人或數人為監護人，並同時指
    定會同開具財產清冊之人。法院為前項選定及指定前，得命
    主管機關或社會福利機構進行訪視，提出調查報告及建議。
    監護之聲請人或利害關係人亦得提出相關資料或證據，供法
    院斟酌。法院選定監護人時，應依受監護宣告之人之最佳利
    益，優先考量受監護宣告之人之意見，審酌一切情狀，並注
    意下列事項：1.受監護宣告之人之身心狀態與生活及財產狀
    況。2.受監護宣告之人與其配偶、子女或其他共同生活之人
    間之情感狀況。3.監護人之職業、經歷、意見及其與受監護
    宣告之人之利害關係。4.法人為監護人時，其事業之種類與
    內容，法人及其代表人與受監護宣告之人之利害關係。民法
    第1110條、第1111條、第1111條之1分別定有明文。再按監
    護宣告之裁定，於裁定送達或當庭告知法院選定之監護人時
    發生效力；監護宣告裁定經廢棄確定前，監護人所為之行為
    ，不失其效力，家事事件法第169條第1項、第170條第1項分
    別定有明文。
三、查聲請人主張之事實，業據其提出戶籍謄本、相對人身心障
    礙證明為證。又經本院在鑑定人衛生福利部彰化醫院（下稱
    彰化醫院）陳羿行醫師前訊問相對人，相對人於本院點呼時
    雖有反應，但對於訊問其姓名、年籍及人別識別等問題，均
    無任何回答，再經本院當場詢問照顧相對人護理師，護理師
    表示相對人去年尚曾有一、兩句話，但後來只會點頭，甚至
    要思考甚久才會點頭等情，有本院訊問筆錄在卷可按。再經
    本院囑託該院為鑑定，鑑定結果認：「醫學上的診斷：診斷
    名：腦梗塞致認知功能缺損。障礙程度：重度」、「日常生
    活狀況：1.日常生活活動：無法正常行動，完全需他人照顧
    ；2.經濟活動能力：無進行經濟活動之能力；3.社會性：重
    度障礙，無法社交互動。」、「精神狀態：1.意識/溝通性
    ：意識狀態無法清楚表達，無法點頭、搖頭溝通；2.記憶力
    ：無法測驗；3.定向力：無法測驗；4.計算能力：無法測驗
    ；5.理解‧判斷力：無法測驗；6.認知功能檢查：無法測驗
    ，無法表達。」、「有關判斷能力判定之意見：不能管理處
    分自己財產」、「回復可能性說明：短期內恢復的可能性低
    。」、「鑑定判定：1.基於受鑑定人因腦梗塞後認知功能受
    損，個案目前理解能力、表達能力及判斷能力皆有重度障礙
    ，以致個案不能管理處分自己的財產，且短期內回復之可能
    性低。2.其障礙之程度，可為監護宣告。不能為意思表示或
    受意思表示，且不能辨識其意思表示結果」等語，有彰化醫
    院111年9月19日彰醫精字第1110500411號公函所附成年監護
    鑑定書在卷可稽，堪認相對人因腦梗塞致認知功能缺損，致
    不能為意思表示或受意思表示，亦不能辨識其意思表示之效
    果。從而，本件聲請為有理由，應予准許，爰宣告相對人為
    受監護宣告之人。
四、本件相對人業經監護宣告，揆諸前揭規定，自應為其選定監
    護人及指定會同開具財產清冊之人。又依聲請人所提出之同
    意書所載，聲請人及關係人黃洊宜與相對人之手足均同意由
    聲請人擔任相對人之監護人，並以關係人黃洊宜為會同開具
    財產清冊之人。本院審酌同意書之內容，認聲請人為相對人
    之配偶，關係人黃洊宜為相對人之長女，兩人與相對人關係
    非常密切，應能適切照護相對人，且其二人經親屬推為監護
    人、會同開具財產清冊之人，由渠等分別擔任相對人之監護
    人及會同開具財產清冊之人，應符合相對人之最佳利益，爰
    裁定如主文第2、3項所示。
五、末按民法第1113條準用同法第1099條、第1099條之1等規定
    ，於監護開始時，監護人對於受監護宣告之人之財產，應會
    同關係人黃洊宜於2個月內開具財產清冊，並陳報法院，於
    開具完成並陳報法院前，監護人對於受監護宣告之人之財產
    ，僅得為管理上必要之行為，併此指明。
六、依家事事件法第164條第2項，裁定如主文。
中　　華　　民　　國　　111 　年　　9 　　月　　30　　日
                  家事法庭    法  官  梁晉嘉
以上正本係照原本作成。
如對本裁定抗告，須於裁定送達後10日內向本院提出抗告狀，並
繳納抗告費新臺幣1千元。 
中　　華　　民　　國　　111 　年　　9 　　月　　30　　日
                              書記官  許喻涵